臺灣彰化地方法院民事裁定
111年度訴聲字第7號
聲  請  人  台新國際商業銀行股份有限公司

法定代理人  尚瑞強  


相  對  人  楊杉井  
            吳進財  
上列當事人間詐害債權事件，聲請人聲請許可為訴訟繫屬事實之
登記事件，本院裁定如下：
    主  文
聲請駁回。
    理  由
一、聲請意旨略以：相對人楊杉井尚積欠聲請人新臺幣（下同）
    165,417元，其自民國（下同）96年8月11日起至清償日止，
    按年息百分之20計算之利息、及208,643元，其自96年8月11
    日起至清償日止，按年息百分之12.9計算之利息。並經聲請
    人取得福建金門地方法院102年司促字第1618號支付命令及
    其確定證明書。詎相對人楊杉井明知其所負上開債務迄未清
    償完畢，且其名下已無任何所得及可供為執行之資產，竟於
    109年7月2日將其名下位於彰化縣○○鎮○○段000000000地號土
    地及同段0000-0000地號土地，各應有部分24分之1（下合稱
    系爭土地) ，以贈與為原因，移轉登記予相對人吳進財名下
    ，該無償行為有害聲請人之債權，聲請人已依民法第244條
    第1項、第4項規定，提起詐害債權訴訟（下稱本案訴訟），
    訴請撤銷相對人間就系爭土地所為贈與及移轉登記行為，且
    訴請相對人吳進財應塗銷所有權移轉登記並回復為楊杉井所
    有；恐相對人又將系爭土地移轉所有權或為其他處分行為，
    爰依民事訴訟法第254條第5項規定聲請准予就系爭土地為訴
    訟繫屬事實之登記等語。　
二、按訴訟標的基於物權關係，且其權利或標的物之取得、設定
    、喪失或變更，依法應登記者，於事實審言詞辯論終結前，
    原告得聲請受訴法院以裁定許可為訴訟繫屬事實之登記，民
    事訴訟法第254條第5項定有明文。其立法意旨為藉由將訴訟
    繫屬事實予以登記之公示方法，使第三人知悉訟爭情事，俾
    阻卻其因信賴登記而善意取得，及避免確定判決效力所及之
    第三人受不測之損害，以保護原告實體法上物權法之權利；
    惟為免過度影響被告及第三人之權益，其訴訟標的以基於物
    權關係者為限。倘訴訟標的非基於物權關係者，乃立法者有
    意排除訴訟繫屬事實登記制度之適用，自無上開規定之適用
    。又債權人行使民法第244條規定之撤銷訴權，乃使債務人
    之行為溯及消滅其效力，及受益人、為撤銷效果所及之轉得
    人應回復原狀，返還財產及其他財產狀態復舊，以保全債務
    人之整體財產（最高法院110年度台抗字第642號裁定要旨參
    照）。是債權人依民法第244條規定行使撤銷權，並請求回
    復原狀，自非基於物權關係為請求。　　
三、聲請人聲請以裁定許可為訴訟繫屬事實之登記，固提出本案
    訴訟之起訴狀為憑。惟查，聲請人於本案訴訟係主張其為楊
    杉井之債權人，依民法第244條第1項、第4項規定，訴請撤
    銷相對人間就系爭土地所為贈與及移轉登記行為，且訴請相
    對人應塗銷所有權移轉登記並回復為楊杉井所有（見本案訴
    訟起訴狀），是聲請人請求之訴訟標的顯非基於物權關係，
    自非屬民事訴訟法第254條第5項規定得聲請為訴訟繫屬事實
    登記之範疇。聲請人聲請法院裁定許可為訴訟繫屬事實之登
    記，於法未合，應予駁回。
四、爰裁定如主文。 　　　　
中　　華　　民　　國　　111 　年　　9 　　月　　8 　　日
                  民事第四庭    法　官　姚銘鴻
以上正本係照原本作成。
如不服本裁定應於送達後10日內向本院提出抗告狀，並繳納抗告
費新臺幣1,000元。
                                書記官　楊美芳
中　　華　　民　　國　　111 　年　　9 　　月　　8 　　日